臺灣高雄地方法院刑事判決　　　　　　　94年度訴字第4201號
公　訴　人　臺灣高雄地方法院檢察署檢察官
被　　　告　庚○○
指定辯護人　李偉如律師
被　　　告　乙○○
選任辯護人　陳正達律師
　　　　　　許惠珠律師
上列被告因違反毒品危害防制條例案件，經檢察官提起公訴（94
年度偵字第5118號），本院判決如下：
    主  文
庚○○連續犯販賣第一級毒品罪，處有期徒刑壹拾參年，褫奪公
權捌年，販賣第一級毒品所得新臺幣參仟元沒收之，如全部或一
部不能沒收時，以其財產抵償之。又共同連續犯販賣第二級毒品
罪，處有期徒刑柒年貳月，褫奪公權參年，自行販賣第二級毒品
所得新臺幣壹萬柒仟元沒收之，如全部或一部不能沒收時，以其
財產抵償之；共同販賣第二級毒品所得新臺幣參仟元應與乙○○
連帶沒收之，如全部或一部不能沒收時，以其與乙○○之財產連
帶抵償之。應執行有期徒刑壹拾肆年，褫奪公權捌年，自行販賣
第一級毒品及第二級毒品所得新臺幣貳萬元沒收之，如全部或一
部不能沒收時，以其財產抵償之；共同販賣第二級毒品所得新臺
幣參仟元應與乙○○連帶沒收之，如全部或一部不能沒收時，以
其與乙○○之財產連帶抵償之。
乙○○犯販賣第一級毒品罪，處有期徒刑拾年，褫奪公權陸年，
販賣第一級毒品所得新臺幣壹仟元沒收之，如全部或一部不能沒
收時，以其財產抵償之。又共同犯販賣第二級毒品罪，處有期徒
刑陸年，褫奪公權貳年，共同販賣第二級毒品所得新臺幣參仟元
，應與庚○○連帶沒收之，如全部或一部不能沒收時，以其與庚○○之財產連帶抵償之。應執行有期徒刑壹拾壹年，褫奪公權陸
年，自行販賣第一級毒品所得新臺幣壹仟元沒收之，如全部或一
部不能沒收時，以其財產抵償之；共同販賣第二級毒品所得新臺
幣參仟元應與庚○○連帶沒收之，如全部或一部不能沒收時，以
其與庚○○之財產連帶抵償之。
    事  實
一、庚○○與乙○○二人意圖營利，庚○○分別基於販賣第一級
    毒品海洛因、第二級毒品安非他命之概括犯意，乙○○則基
    於上開相同犯意（其中如附表編號三所示販賣安非他命部分
    並與庚○○有共同之犯意聯絡），因平日二人均有施用毒品
    習慣，而持有數量不等之海洛因及安非他命，其等除供自己
    施用外，另經由庚○○所使用門號為0000000000號之行動電
    話作為對外聯絡工具，將海洛因及安非他命分別以如附表所
    示之代價，販賣與辛○○（已歿）、戊○○、丁○○、甲○○與丙○○等人以牟利（購毒者、購買時間、聯絡方式、交
    貨地點、購買金額及毒品種類如附表所示）。嗣經警對於庚○○所使用之上開行動電話實施通訊監察後，始於民國93
    年11月5 日下午3 時許及同日下午3 時10分許，分別持本院
    法官所核發之搜索票至王勝峰位於高雄市○○區○○街345
    巷28號3 樓住處搜索，並當場扣得海洛因1 小包（毛重0.5
    公克）、含有海洛因之香菸半支、施用毒品愷他命器具之筆
    管5 支、施用毒品愷他命器具之電話卡1 片、夾鍊袋1 包、
    毒品海洛因塑膠剔食吸管1 支、內含殘渣之裝愷他命用塑膠
    盒1 個、內含愷他命（毛重1.7 公克）之塑膠盒1 個等物（
    庚○○持有海洛因部分業已判決確定）；又至庚○○位於高
    雄市三民區○○○路373 號8 樓住處搜索，當場扣得海洛因
    1 小包（毛重1.84公克）、電子磅秤2 台、自製剔食吸管4
    支、海洛因殘渣夾鍊袋3 只、空夾鍊袋5 包等物（乙○○施
    用部分已不起訴處分確定、毒品則已另單獨聲請本院宣告沒
    收在案）而循線查獲。
二、案經高雄市政府警察局移送臺灣高雄地方法院檢察署檢察官
    偵查起訴。
    理  由
壹、本判決所憑證據：
一、按被告以外之人於審判外之言詞或書面陳述，除法律有規定
    者外，不得作為證據，刑事訴訟法第159 條第1 項定有明文
    。其中所稱「法律有規定者」，分見於同法第159 條第2 項
    至第159 條之5 各條項之規定，係依各該傳聞證據之性質為
    言詞供述或書面供述、供述來源或取得過程為何、有無正當
    理由致無從在審判中詰問或對質，及基於改良式當事人主義
    之精神，當事人或辯護人是否放棄其對質詰問權，而同意作
    為本案之證據等事由，據以排除傳聞法則之適用。
二、關於檢察官所提出憑以認定起訴事實之各項證據，被告二人
    之辯護意旨以證人辛○○、戊○○、丁○○、甲○○、丙○○之警詢證述俱屬傳聞；卷附監聽譯文無法證明為被告二人
    之聲音，且亦屬審判外之陳述，故均無證據能力。查證人辛○○於本院審理時業已死亡，無法傳喚到庭，其於警詢中所
    陳，與偵查中結證並無二致，無引為證據之必要。另證人戊○○、丁○○、甲○○、丙○○均經傳喚到庭證述，因時間
    經過距警詢時已一年有餘，關於賣買毒品種類、次數、數量
    等情，證人戊○○已無法詳細交代，證人丁○○、甲○○、
    丙○○則均否認有如附表所示指稱向被告庚○○、乙○○購
    買毒品之情，改稱係與被告庚○○、乙○○合資購買，證人
    甲○○並稱係為交保而於警詢為不利於被告之陳述等語，均
    與警詢陳述不符。本院審酌上開證人雖否認警詢所述情節，
    但均明確陳稱警詢未遭強暴、脅迫等不法方式取證，其等身
    染毒癮，對於販賣毒品為嚴厲重典，自無不知之理。其等既
    未遭非法取證，與被告二人亦無恩怨故舊，經警提示監聽所
    得紀錄之譯文，乃詳陳有關向被告二人購買毒品細節及經過
    ，客觀上應具有特別可信之情況，且為證明本件犯罪事實所
    必要，依刑事訴訟法第159 條之2 規定，認其等警詢所述，
    俱有證據能力。
三、又被告二人之監聽譯文，係依通訊保障及監察法核發通訊監
    察書實施監聽，有臺灣高雄地方法院檢察署93年10月28日雄
    檢楠宿監續字第2075號、2266號通訊監察書影本2 份在卷可
    稽（見警卷第46-47 頁）。而被告庚○○業於93年11月5 日
    警詢時分別陳稱「我使用0000000000行動電話門號（搭配白
    色摩托羅拉牌手機、序號000000000000000 號）約一個多月
    」；被告乙○○同日陳稱「我使用0000000000門號（搭配白
    色國際牌手機，序號000000000000000 號）至今約1 年半左
    右」（見警卷第2-4 頁、第9 頁），被告乙○○於本院行準
    備程序時亦證實0000000000之行動電話門號係被告庚○○使
    用，曾幫他接過電話等語（見本院一卷第26頁），足見監聽
    該行動電話門號所得對話內容，確屬被告二人之聲音無誤。
    雖本院摘錄該門號監聽所得其中一段對話內容之監聽錄音帶
    ，送法務部調查局為聲紋鑑定結果，因其錄音品質不佳，聲
    音音量微弱、音質不清晰，不符聲紋鑑定條件，故無法作聲
    紋比對鑑定（參見卷附法務部調查局96年6 月20日調科參字
    第09600263040 號聲紋鑑定報告書），然聲紋鑑定條件不足
    ，與非被告二人對話錄音，本屬二事。而0000000000之行動
    電話門號為易付卡門號，最近一次使用期間為93年7 月2日
    （啟用）至94年4 月13日（停機），名義登記人為tran
    hong khanh一情，固有和信電訊股份有限公司門號00000000
    00號之查詢資料附卷可參，但販賣毒品者借用人頭，申請行
    動電話門號以為聯絡交易之用，乃避免遭警監聽查緝之慣用
    手法，被告庚○○既自承於上開時間使用該行動電話門號，
    卻對於使用申請人之資料無法具體說明，可得印證，故上開
    證據尚不能為被告二人有利之認定。本院審酌該監聽譯文係
    依法定程序監聽後逐字紀錄取得，被告二人警詢時坦承使用
    上開行動電話門號，該譯文中非被告即相對人辛○○、丁○○、甲○○、丙○○、戊○○之錄音，其等均於偵查中指稱
    於上開時間有撥打0000000000號行動電話門號與被告庚○○
    或被告乙○○聯絡毒品交易事宜，當時未知遭警監聽，可認
    係通常情況下所為之自然陳述，該陳述經監聽後依錄音內容
    作成監聽譯文，且經被告辯護人拷貝該相關錄音帶核對，均
    未見爭執有何譯載不符之情，客觀上應具有特別可信之外部
    情況，且與待證事項具有關聯性，為認定犯罪事實所必要，
    故認檢察官所提出之監聽譯文，均有證據能力。
四、卷附檢察官所提出或被告所引用之其他傳聞證據，當事人雙
    方於本院審理中均同意作為證據，審酌該等證據作成時並未
    預作假設，斟酌利害，亦無違法取得等情事，認以之作為證
    據應屬適當，依刑事訴訟法第159 條之5 第1 項之規定，俱
    得為證據。至上開無證據能力之證據，或未經引據為被告犯
    罪之事證，如用為彈劾證人或被告陳述之憑信性證據，則無
    不可，並非法之所禁，合先敘明。
貳、認定事實之理由：
一、被告二人於本院審理時雖不否認為朋友，行動電話門號0000
    000000號為被告庚○○使用等事實，惟均矢口否認有何販賣
    海洛因及安非他命之犯行，被告庚○○辯稱：我根本沒有販
    毒，我朋友打電話約我要一起出資去購買毒品，並不是要向
    我購買毒品，因為他們找不到賣主，我與一名綽號「阿文」
    聯絡購買第一級、第二級毒品云云；被告乙○○辯稱：我沒
    有販毒，我只有自己施用毒品而已，我認識庚○○，我們都
    有在聯絡，我不知道他是否有販賣毒品，我也沒有幫他將毒
    品交給其他人，0000000000行動電話是庚○○使用的，我曾
    經在庚○○睡覺時幫他接過電話，對方說要找庚○○，我回
    答他在睡覺，並沒有其他對話云云。經查：
（一）附表編號一之事實部分：
      證人辛○○於偵查中明確指稱：「（07）0000000 是我所
      使用之住處電話，我於93年10月28日以該電話撥打000000
      0000號電話，拿1,000 元要買海洛因，當日有買到海洛因
      」、「我不知道當日賣毒品給我的男子真實姓名年籍，警
      方有提供乙○○、庚○○的口卡片供我指認，其中庚○○
      就是賣毒品給我之男子。我向庚○○買毒品只有那一次。
      我們就約在鼎山路與明誠路口，用1,000 元買到1 小包海
      洛因」等語（見偵查卷第10-11 頁）。上開證述內容，有
      0000000000號電話監聽譯文及通聯紀錄各1 份可資佐證（
      見警一卷第48、49頁）。證人辛○○既能詳陳其購買毒品
      之對象、購買毒品種類，交易地點、數量、價格等細節，
      可見所言非虛，堪予憑信。
（二）附表編號二之事實部分：
   1、證人戊○○於警詢時證稱：「我從93年9 月中旬左右18時
      許開始至93年11月初18時止，以我家裡電話（07）000000
      0 及公用電話撥打0000000000給綽號『欽仔』及『峰仔』
      之』男子聯絡後，綽號『欽仔』是約在三民區○○路上1
      家超商前見面，另『峰仔』是約在三民區○○街三民公園
      旁見面，前後我以500 至1,000 元不等之價格，從93年9
      月中旬起至93年11月初止，向『欽仔』及『峰仔』購得海
      洛因各3 次」等語，此經警方提供被告二人之照片供其指
      認，所稱「欽仔」即被告庚○○，「鋒仔」即被告乙○○
      （見警一卷第17-18 頁、第39-40 頁）。
   2、上開指證，有下列3 段監聽譯文分別譯載：
    93年10月4 日，時間06：44【以下均略載為93.10.04，
      06：44之形式】---
      A ：誰!
      B ： 志仔，….. 要 『1 張』。
      A ：你到再打」【代號A 係指使用0000000000號行動電話
      之被告一方，代號B 則指證人一方，下同】
    93.10.05，15:14---
      B ：喂! 欽仔喔! 還沒有嗎？
      A ：你要多少？
      B ： 我要『500 』而已」
    93.10.06，02:16---
      A ：你要拿多少？
      B ：要『1 』啦。
      A ：乾脆不要拿好了……你要嘛就拿『2 』啦！
      此有上開電話監聽譯文及0000000000號通聯紀錄各1 份可
      資佐證（見警一卷第50-5 4頁、41-42 頁）。「其中93年
      10月4 日通聯譯文中，『要1 張』就是跟他買1,000 元海
      洛因的意思，1 張是指1,000 元。10月5 日通聯譯文中『
      我要500 而已』就是我要買500 元海洛因之意思。10月6
      日通聯譯文中『要1 啦』、『乾脆不要拿了…你要嘛就拿
      2 好了』，要1 是指買1,000 元海洛因，2 是指買2,000
      元海洛因」等情，亦經檢察官於偵查中提示與證人戊○○
      核對後證述無誤（見偵查卷第12-13 頁）。
   3、依其於本院審理時到庭所為證述，除有關交易毒品之次數
      、對象已不復記憶外，就曾向被告庚○○購買毒品一節，
      仍指證無誤。其於警詢時自陳係由朋友吳東穎介紹而認識
      被告庚○○，足見與被告並無怨隙，應無攀誣之虞，所述
      堪予採信。至於上開指證所述購買毒品時間，雖涵蓋9 月
      初至11月初，惟僅有3 則監聽譯文與通聯紀錄可為補強，
      且僅能認定與被告庚○○有關，依「罪證有疑，利於被告
      」之證據法則，不能認定被告乙○○亦有販賣毒品之犯行
      ；關於購入毒品之價格未能具體明確說明，依上開同一法
      則，所稱最高購入價格僅能認定有1 次，另2 次則應以最
      低價格計算。準此，戊○○於附表編號二所示時、地，確
      有向被告庚○○購買海洛因合計3 次之事實，自堪認定。
（三）附表編號三之事實部分：
   1、證人丁○○於警詢時證稱：「從93年8 月20幾日凌晨2至3
      時許開始至93年10月初凌晨3 至4 時止，我均是以我的行
      動電話0000000000撥打一名綽號『欽仔』之男子，聯絡後
      ，均約在三民公園附近見面，前後我以3,000 元購得安非
      他命1 小包（約半錢重）共計購買3 次，第四次是於93年
      10月20日凌晨3 至4 時許，一樣是撥打「欽仔」之電話，
      接通後由其朋友『峰仔』與我接洽後，隨即約在高市三民
      區三民公園附近見面時，由『峰仔』拿1 小包（約半錢重
      ）安非他命以3,000 元賣給我」等語，並經警方提供被告
      二人之照片供其指認，所稱「欽仔」即被告庚○○，「鋒
      仔」即被告乙○○（見警一卷第22-23 頁、第42-43 頁）
      。
   2、上開指證，有下列4 段監聽譯文分別譯載：
    93.10.04，18:09---
      A ：喂! 你今天有辦法給我嗎? 我這裡完全沒有了。
      B ：要磅好…
      A ：磅好，快拿過來給我…
    93.10.31，10:57---
      B ：喂，欽仔，你現在有嗎？
      A ：有，…你到再打…。
    93.11.03，09:47---
      A ：欽仔嗎？
      B ：你哪裡找。
      A ：金濤仔。
      B ：他在睡覺，怎樣，你有什麼事情告訴我就可以了。
      A ：我早上有打給他。
      B ：喔，你要『硬的』…他起來時，我馬上叫他打給你。
    93.11.03，12:18---
      A ：欽仔，你睡醒了。
      B ：嗯。
      A ：我在等你…。
      B ：…等一下，我拿去給你…. 另你朋友說要『半領』那
          個怎樣…
      此有上開電話監聽譯文及證人使用之行動電話門號000000
      0000號通聯紀錄各1 份可資佐證（見警一卷第頁）。其中
      「93年10月4 日通聯譯文中『喂！你今天有辦法給我嗎？
      我這裡完全沒有了？』是已經沒有安非他命，所以要跟他
      買的意思。10月31日通聯譯文中『喂！欽仔，你現在有嗎
      ？』，是問他有無安非他命的意思。11月3 日通聯譯文中
      『喔，你要硬的，他起來時我馬上叫他打給你』、『等一
      下，我拿去給你，另你朋友說要半領那個怎樣？』硬的是
      指安非他命，半領是指半錢安非他命」等情，亦經檢察官
      於偵查中提示監聽譯文與證人丁○○核對後證述無誤（見
      偵查卷第13-14 頁）。而被告乙○○自陳上開第3 則譯文
      之通聯係在被告庚○○住處睡覺幫其接聽，亦可佐證丁○○所述購毒之其中一次係由被告乙○○接洽一事為真。至
      於上開指證所述購買毒品時間，雖與上開監聽譯文記載時
      間略有出入，然證人多次購買毒品，具體時間為何難免記
      憶有誤，且依監聽譯文及通聯紀錄，除時間差異外，均與
      證人所述相合，是上開被告販賣毒品之事實，亦堪認定。
   3、丁○○雖到庭翻異前詞，改稱係與被告庚○○合資購買毒
      品，並否認向乙○○購買毒品，然有關合資方式，其陳稱
      係與被告庚○○聯絡後，由被告庚○○獨自前往購買，此
      與被告庚○○陳稱「合夥的方式是我們兩人碰面，各出錢
      後再一起去找賣主。賣毒品的人有時候是他聯絡，有時候
      是我聯絡，不一定。大部分都是我們2 人一起去買毒品」
      等語不合（見本院一卷第92-94 頁），證人到庭所述，顯
      係迴護被告之詞，被告與證人串稱合資購毒云云，不能核
      實，均無可採。
（四）附表編號四之事實部分：
   1、證人甲○○於警詢時證稱：「之前從93年9 月中旬左右14
      時許開始至最後1 次93年11月初16時止，我以我行動電話
      0000000000撥打0000000000給綽號『欽仔』、『峰仔』之
      男子聯絡後，第一次在93年9 月中旬左右14時許向綽號『
      峰仔』約在三民區○○路與明誠路口1 家『全家便利超商
      』前見面，以1,000 元向其購得海洛因1 小包（電話中俗
      稱海洛因為「軟的」），前後至93年10 月 中旬11時許止
      ，期間分別均以1,000 元向他購得海洛因6 、7 次」、「
      另從93年10月初左右12時許開始至最後1 次93年11月初16
      時止，我同樣以我的行動電話0000000000撥打0000000000
      給綽號『欽仔』之男子接聽聯絡後，第一次93年10月初左
      右12時，跟他約在三民區○○路與明誠路口一家『全家便
      利超商」前見面，以3,000 元向其購得安非他命1 小包（
      約半錢重，電話中俗稱安非他命為「硬的」），前後至93
      年11月初16時許止，期間分別均以1,000 至3,000 元不等
      ，向他購得安非他命約2 、3 次」等語，並經警方提供被
      告二人之照片供其指認，所稱「欽仔」即被告庚○○，「
      鋒仔」即被告乙○○（見警一卷第26-29 頁、第44-45 頁
      ）。
   2、上開指證，有下列3 段監聽譯文分別譯載：
    93.09.30，21:51---
      B ：喂! 『阿峰』嗎？
      A ：誰啊!
      B ：我春中仔的朋友…. 要1 張『軟的』。我馬上到呢？
      A ：我開門你上來拿好嗎？
      B ：我上去喔! 幾樓啊!A ： 三樓。
      B ：好、好，我到時再打給你。
    93.10.14，19:30---
      B ：欽仔喔! 我強仔，…. 。
      A ：你要怎樣。
      B ：…. 『硬的』用『半錢』給我….. 。
      A：你要過去鼎山街那邊喔，…我現在在那裡。
    93.10.17，19:24 【經核對通聯紀錄，譯文表日期10月「
      13」日應係誤載，見警卷第61、64頁】
      B ：我強仔……..。
      A ：你要怎樣!
      B ：跟中午的一樣
      此有上開電話監聽譯文及行動電話門號0000000000號通聯
      紀錄各1 份可資佐證（見警一卷第62-64 頁）。其中「93
      年9 月30日通聯譯文中『要1 張軟的』是海洛因的意思。
      10月13日（應為10月17日之誤）通聯譯文中『跟中午的一
      樣的』，應該也是海洛因的意思。10月14日通聯譯文中『
      硬的用半錢給我』是安非他命的意思」等情，亦經檢察官
      於偵查中提示監聽譯文與證人甲○○核對後證述無誤（見
      影印偵查二卷第2-3 頁）。至於上開指證所述購買毒品時
      間，雖涵蓋9 月中旬至11月初，惟僅有3 則監聽譯文與通
      聯紀錄可供佐證，其明確指稱購買時間之部分雖有些微出
      入，與上開監聽譯文及通聯紀錄顯示購買毒品之基本事實
      尚無歧異，容屬時間經過而記憶模糊所致；另關於販賣毒
      品之次數、價格亦有「不等」、「2 、3 次」之模糊說明
      ，依「罪證有疑，利於被告」之證據法則，所稱最高購入
      價格僅能認定有1 次，另2 次則應以最低價格計算。準此
      ，依證人指證、指認及相關監聽譯文與通聯紀錄，可以認
      定其向被告庚○○購買安非他命有2 次，向被告乙○○購
      買海洛因有1 次，其價格如附表編號四所示。
   3、甲○○雖到庭翻詞改稱係與被告庚○○、乙○○合資購買
      毒品，並稱偵查中所述可能搞錯意思云云，然「向被告購
      買」與「與被告合資」，被告一為出賣者，一為共同出資
      購買者，角色互異，一賣一買，為顯然不同之二事，自無
      混淆之虞。且有關合資方式，證人陳稱係聯繫出資後均由
      被告庚○○獨自洽購，事後分配，若然，被告庚○○當無
      遺忘可能，乃其對此陳稱不復記憶等語，顯係為避免因調
      查證據時因遭先行詢問而恐與證人所述不能相符，有以致
      之，是證人翻異前詞，被告辯稱合資云云，均無可信。
（五）附表編號五之事實部分：
   1、證人丙○○於警詢時證稱：「我之前施用的安非他命大約
      於93年11月下旬起以我的行動電話0000000000撥打000000
      0000向綽號『欽仔』之男子購買的，購買時均是電話聯絡
      後再相約至高雄三民區○○路高雄醫學院附近交易，每次
      購買2,000 元」等語，並經警方提供被告二人之照片供其
      指認，所稱「欽仔」即被告庚○○（見警一卷第32頁、第
      45-1頁）。
   2、上開指證，有下列2 段監聽譯文分別譯載：
    93.10.02，23:08---
      B ：…. 要拜託你。
      A ：要怎樣？
      B ：出『2 張』好了。
      A ：你到再打。
    93.10.09，22:56---
      B ：…你有在家嗎？
      A ：你要怎樣講。
      B ：『半』啦!
      A ：好，你到再打。
      此有上開電話監聽譯文及行動電話門號0000000000號通聯
      紀錄各1 份可資佐證（見警一卷第65-71 頁）。其中「93
      年10月2 日譯文中『出2 張好了』，是買2,000 元安非他
      命的意思，10月9 日中『半啦』是要買2 公克安非他命的
      意思」等情，亦經檢察官於偵查中提示監聽譯文與證人丙○○核對後證述無誤（見偵查卷第20-22 頁）。至於證人
      所述購買毒品時間係在11月初，然依上開監聽譯文及通聯
      紀錄，及其事後在檢察官偵查中核對所為證述，諒係時間
      記憶有誤，不影響被告犯罪事實之認定。是依上開證據，
      可以認定丙○○向被告庚○○購買安非他命有2 次。
   3、丙○○雖到庭改稱係與被告庚○○合資購買毒品，惟如上
      述，購買與合資，其意涵截然不同，無誤為陳述之虞，且
      丙○○亦到庭陳稱警詢及偵查中未遭刑求或有何強暴脅迫
      之情，則先前陳述自較為可信，其翻詞迴護被告，亦不足
      採。
（六）按刑法上之共同正犯，以有意思之聯絡及行為之分擔為要
      件，又刑法上之幫助犯，係僅指對於正犯之犯罪行為予以
      助力而未參與實施者而言，如果就構成犯罪事實之一部已
      參與實施，雖出於幫助之意思為之，仍屬共同正犯。本件
      證人辛○○、丙○○證述部分，均僅指稱被告庚○○一人
      ，相關監聽譯文及通聯紀錄，亦未發現與被告乙○○有關
      ，此部分犯罪尚難認定被告乙○○與被告庚○○有何犯意
      聯絡或行為分擔。再者，上開5 位證人多係透過00000000
      00號行動電話聯絡毒品交易事宜，該行動電話係被告庚○○使用，業經被告庚○○自承在卷，且依上開與被告乙○○牽涉之監聽譯文顯示，被告乙○○雖有接聽電話，應允
      交付毒品等情，但亦有明稱「他在睡覺，你有什麼事情告
      訴我就可以了…你要『硬的』，他起來時，我叫他打給你
      」之情，顯見被告乙○○雖有從事上開販賣毒品之行為，
      但非必與被告庚○○全然有關，其是否成立犯罪，應依卷
      附證據，就個案各別認定，不能遽認被告二人就上開全部
      犯行均有犯意之聯絡與行為之分擔。本件被告乙○○就附
      表編號三販賣安非他命與丁○○部分，縱係代被告庚○○
      接聽電話，而非與被告庚○○共同營利販賣，但依證人丁○○所述，事後既親自依約持交毒品並收取金錢，乃已直
      接參與販賣毒品之構成要件行為，顯然與被告庚○○具有
      販賣毒品行為之分擔。至於證人戊○○、甲○○雖均稱被
      告二人電話互接，無論向何人接洽均可買毒，但該證述欠
      缺補強證據用供佐參，不能遽論其等為共同正犯，併予敘
      明。
（七）查海洛因及安非他命為政府嚴厲查緝之第一級毒品與第二
      級毒品，物稀價昂，取得不易，加以施用毒品者成習者，
      用盡家產，甚至不惜犯罪取財，身不由己，以求一解身心
      之癮，實屬現今社會常見病態之一。故無論第一級或第二
      級毒品，如非至親交好或有特殊緣故，絕無任意轉讓或贈
      與之理。上開被告二人相關毒品交易，均先洽商毒品種類
      、數量、價格，約定時間、地點交付毒品後收取金錢，乃
      通常毒品交易行為模式，是被告二人確有販賣毒品以營利
      之事實，已甚為明灼。
（八）綜上所述，本件事證明確，被告二人之犯行，均堪認定。
參、論罪與科刑：
一、法律變更所涉新舊法之比較：
    按本件被告行為後，刑法部分條文業於民國94年2 月2 日修
    正公布，並自95年7 月1 日起施行，依刑法第2 條第1 項之
    規定，應就本案適用法律修正部分，為從舊從輕之比較。查
    修正前刑法第33條第5 款規定：「罰金：一元以上」，修正
    後該條款則規定「罰金：新台幣一千元以上」，其罰金刑範
    圍之下限已經提高，比較新舊法結果，以舊法較有利於行為
    人。又關於罰金刑之加重減輕部分，罰金刑之加重，依修正
    後刑法第67條規定，其最高度及最低度同加重之，較修正前
    刑法第68條所定，僅加重其最高度，不利於被告。而罰金刑
    之減輕，依修正後刑法第67條規定，其最高度及最低度同減
    輕之，較修正前刑法第68條所定，僅減輕其最高度，則有利
    於被告。再者，行為人基於概括犯意，連續為構成要件相同
    之數行為，而觸犯同一罪名者，依修正前刑法第56條之規定
    ，為連續犯，應以一罪論，但得加重其刑至二分之一；惟修
    正後刑法已將該條規定刪除，此項修正雖非犯罪構成要件之
    變更，但已實質影響刑罰之法律效果，自屬法律有變更。是
    符合舊法連續犯規定之數行為，依新法規定，須就各個行為
    分別評價，亦即應各別論罪科刑後，再依數罪併罰之例，合
    併定其應執行之刑。經綜合上開新舊法比較結果，應以舊法
    規定於被告為有利，是本件應依舊法規定論處。至於本件有
    關刑法第28條共同正犯之規定，雖亦經修正，但不論依修正
    前後，對被告並無有利或不利之情形，自不生新舊法比較之
    問題，應逕依修正後刑法論處，附此敘明。
二、核被告二人所為，均係犯毒品危害防制條例第4 條第1 、2
    項之販賣第一、二級毒品罪。被告二人持有第一、二級毒品
    進而販賣，持有之低度行為應為販賣之高度行為所吸收，均
    不另論罪。被告二人就附表編號三其中一次將安非他命販賣
    與丁○○之犯行，有犯意之聯絡與行為之分擔，均為共同正
    犯。被告庚○○如附表編號一、二所示多次販賣海洛因之犯
    行；如附表編號三、四、五所示多次販賣安非他命之犯行，
    其時間緊接，犯罪手法雷同，顯均係基於概括犯意反覆為之
    ，為連續犯，應依修正前刑法第56條之規定各論以連續販賣
    第一級毒品與連續販賣第二級毒品一罪，並均加重其刑（其
    中法定刑死刑、無期徒刑部分不得加重）。又被告庚○○所
    犯連續販賣第一級毒品與連續販賣第二級毒品罪；被告乙○○所犯販賣第一級毒品與販賣第二級毒品罪，均犯意各別，
    行為互殊，均應分論併罰。再者，販賣第一級毒品法定本刑
    為「死刑、無期徒刑」，販賣第二級毒品之法定本刑為「無
    期徒刑或7 年以上有期徒刑」，罰甚嚴厲，而被告庚○○、
    乙○○遭查獲販賣第一級毒品各有4 次及1 次，被告乙○○
    販賣第二級毒品僅有1 次，尚非專門從事販毒之大中型毒梟
    可比，又本件經搜索被告二人居住處所，未見有大量毒品藏
    放，益徵其等係因自己施用毒品，為互通有無，乃兼為販賣
    營利之情，衡其犯罪情節尚屬輕微，堪認係一時失慮而罹重
    典，犯罪情狀在客觀上可引起一般人之同情，堪予憫恕，倘
    科以上開罪名之法定最輕本刑，猶屬情輕法重，爰就被告二
    人販賣第一級毒品部分，及被告乙○○販賣第二級毒品部分
    ，依刑法第59條之規定，酌減輕其刑，並依法先加重後減輕
    之。
三、審酌毒品戕害人身至深且鉅，現代國家無不採嚴厲手段防止
    其氾濫、擴散，蓋其氾濫結果不僅嚴重侵蝕社會人心，影響
    社會治安，更使無數家庭因而破毀，危害難以估計。被告二
    人均知其害，仍販入海洛因與安非他命等毒品，除供自己施
    用外，另將毒品賣與他人，行為至屬不該；惟被告庚○○所
    販賣之各該毒品，數量非鉅，金額尚低，被告乙○○就第一
    級與第二級毒品各僅有販賣一次，及其等犯罪動機、目的等
    一切情狀，各量處如主文所示之刑，並均定其應執行之刑，
    以資懲儆（本件關於定執行刑之規定，亦經修正，依修正前
    刑法第51條規定：「數罪併罰，分別宣告其罪之刑，依左列
    各款定其應執行者：」其中第5 款規定：「宣告多數有期徒
    刑者，於各刑中之最長期以上，各刑合併之刑期以下，定其
    刑期。但不得逾二十年。」修正後則規定：「宣告多數有期
    徒刑者，於各刑中之最長期以上，各刑合併之刑期以下，定
    其刑期。但不得逾三十年。」比較結果，以修正前刑法較有
    利於被告，是依刑法第2 條第1 項前段之規定，應依修正前
    規定定其應執行之刑）。又依被告二人犯罪之性質，認均有
    褫奪公權之必要，爰併予宣告褫奪公權如主文所示。至於被
    告庚○○如附表所示販賣毒品所得合計23000 元；被告乙○○販賣第一級毒品所得2000元，共同販賣第二級毒品所得
    2000 元 ，依共同正犯責任共同之法理，均依毒品危害防制
    條例第19條第1 項之規定予以宣告沒收（該共同販賣第二級
    毒品部分並為連帶沒收之諭知，以免重複沒收），如全部或
    一部不能沒收時，以其財產抵償之。另被告庚○○用以販
    賣毒品之0000000000行動電話門號所搭配之白色摩托羅拉牌
    手機，被告否認為其所有，僅陳稱於上開時間有使用該手機
    ，依該手機申請人資料，被告庚○○亦非申請人，既無證據
    足以認定為被告二人所有之物，爰不予宣告沒收。其他扣案
    物品或不能證明與本案犯罪事實直接相關，或於另案處理而
    非法律上義務沒收之物，起訴意旨因此不聲請沒收，亦均不
    為沒收之宣告，併此敘明。
肆、不另為無罪諭知部分：
（一）公訴意旨另以被告二人除有如附表所示販賣毒品之犯行外
      ，附表編號二之戊○○另有向被告乙○○購買海洛因3 次
      ；附表編號四之甲○○另向被告乙○○購買海洛因5 、6
      次、向被告庚○○購買安非他命1 次；附表編號五之丙○○另向被告庚○○購買安非他命1 次，因認被告二人此部
      分亦共同涉犯連續販賣第一級與第二級毒品之犯行，且上
      開被告二人各自成立犯罪而非共同正犯部分，亦認為被告
      二人具有犯意之聯絡與行為之分擔，均為共同正犯等情。
（二）按施用毒品者所稱其向某人買受毒品之指證，不得作為有
      罪判決之唯一證據，仍須調查其他必要之證據，資以補強
      其指證之真實性，始為適法。又關於毒品施用者其所稱向
      某人購買毒品之供述，必須補強證據佐證，係指毒品購買
      者之供述縱使並無瑕疵，仍須補強證據佐證而言，以擔保
      其供述之真實性。該所謂補強證據，必須與該施用毒品者
      關於相關毒品交易之供述，具有相當程度之關連性，因該
      補強證據之佐證，足使一般人對於施用毒品之供述無合理
      之懷疑存在，而得確信其為真實，始足當之（最高法院96
      年度台上字第351 號判決意旨參照）。此外，共同正犯之
      成立，須數人互為聯絡，而基於共同犯罪之決意，各自分
      擔犯罪之行為，或同謀犯罪，而委由其中一人或數人實施
      犯罪構成要件之行為，始該當為共同正犯，而應就犯罪之
      結果共同連帶負責。
（三）觀諸本件證人戊○○、甲○○之證述及相關監聽譯文與通
      聯紀錄等證據，戊○○固稱分別向被告庚○○及被告乙○○購買毒品各有3 次，甲○○亦稱向庚○○購買毒品2 、
      3 次，惟各僅有3 段監聽譯文可資核實；雖其等陳稱撥打
      0000000000號行動電話時，被告二人均可互接，然既無其
      他證據可供佐證，而其等均為施用毒品而買毒，依上開說
      明，自不能僅憑其等之證述而無其他補強證據之情況下，
      遽作認定。至於被告二人雖曾有同居一處之事實，證人戊○○、丁○○、甲○○於偵查中亦陳稱被告二人可互接電
      話，都可以買毒等語。惟如前述，上開0000000000號行動
      電話為被告庚○○所使用，被告乙○○曾有接聽，但亦有
      接聽證人買毒電話，未直接接洽或交付毒品，而稱等待被
      告庚○○睡醒後回電之情形，另監聽譯文或通聯紀錄均不
      能積極證明被告二人就上開犯行均有犯意聯絡或行為分擔
      ，何況被告二人否認犯行，是否事前即有同謀，而推由其
      中一人實施犯罪，亦無從證明。是被告二人此部分被訴事
      實均屬不能證明，本均應為無罪之諭知，惟起訴意旨認此
      部分如成立犯罪，與上開論證屬實之犯行具有連續犯裁判
      上一罪之關係，故均不另為無罪之諭知，併此敘明。
據上論斷，應依刑事訴訟法第299 條第1 項前段、毒品危害防制
條例第4 條第1 、2 項、第19條第1 項，刑法第2 條第1 項前段
、第11條、第28條、修正前第56條、第37條第2 項、第59條、第
51條第5 、9 款，判決如主文。
本案經檢察官己○○到庭執行職務。
中    華    民    國    96    年    8     月    15    日
            鳳山刑事第二庭  審判長法  官  黃建榮
                                  法  官  譚德周
                                  法  官  李嘉益
以上正本證明與原本無異。
如不服本判決應於收受本判決後10日內向本院提出上訴書狀，並
應敘述具體理由，如未敘述上訴理由者，應於上訴期間屆滿後20
日內補提理由書狀於本院（均須按他造當事人之人數附繕本）「
切勿逕送上級法院」。
中    華    民    國    96    年    8     月    15    日
　　　　　　　　　　　　　　　　　書記官  郭南宏
附錄本案論罪科刑法條全文：
毒品危害防制條例第4條
製造、運輸、販賣第一級毒品者，處死刑或無期徒刑；處無期徒
刑者，得併科新臺幣1 千萬元以下罰金。
製造、運輸、販賣第二級毒品者，處無期徒刑或7 年以上有期徒
刑，得併科新臺幣7 百萬元以下罰金。
製造、運輸、販賣第三級毒品者，處5 年以上有期徒刑，得併科
新臺幣5 百萬元以下罰金。
製造、運輸、販賣第四級毒品者，處3 年以上10年以下有期徒刑
，得併科新臺幣3 百萬元以下罰金。
製造、運輸、販賣專供製造或施用毒品之器具者，處1 年以上7
年以下有期徒刑，得併科新臺幣1 百萬元以下罰金。
前五項之未遂犯罰之。
附表：
  ┌──┬───┬────┬───────┬─────┬─────────┐
  │編號│購買者│購買時間│聯絡方式      │交易地點  │交易金額及販賣所得│
  │    │      │        │              │          │（依有利被告原則計│
  │    │      │        │              │          │算）              │
  ├──┼───┼────┼───────┼─────┼─────────┤
  │ 一 │辛○○│93年10月│以市話0000000 │高雄市三民│1,000元           │
  │    │      │28日中午│撥打0000000000│區○○街與│                  │
  │    │      │12時許  │號行動電話聯繫│明誠路附近│                  │
  │    │      │        │：            │          │                  │
  │    │      │        │向庚○○購買  │          │                  │
  │    │      │        │海洛因1 次    │          │                  │
  ├──┼───┼────┼───────┼─────┼─────────┤
  │ 二 │戊○○│93年10月│以市話0000000 │高雄市三民│500 元2 次，1,000 │
  │    │      │4 、5 、│或公用電話撥打│區○○路上│元1 次：          │
  │    │      │6 日    │0000000000號行│某超商及同│共2,000元         │
  │    │      │        │動電話聯絡：  │區○○街三│                  │
  │    │      │        │向庚○○購買海│民公園旁  │                  │
  │    │      │        │洛因3 次      │          │                  │
  ├──┼───┼────┼───────┼─────┼─────────┤
  │ 三 │丁○○│93年10月│均以其00000000│高雄市三民│庚○○部分3,000 │
  │    │      │4 日、31│81號與00000000│區○○街三│  元4 次：        │
  │    │      │日、11月│43號行動電話聯│民公園旁  │  共12,000 元     │
  │    │      │3日     │絡：          │          │其中乙○○共同販│
  │    │      │        │向庚○○購買安│          │  賣部分1 次3,000 │
  │    │      │        │非他命4 次，其│          │  元              │        │
  │    │      │        │中1 次由被告黃│          │                  │
  │    │      │        │文欽與乙○○共│          │                  │
  │    │      │        │同販賣        │          │                  │
  │    │      │        │              │          │                  │
  ├──┼───┼────┼───────┼─────┼─────────┤
  │ 四 │甲○○│93年9 │均以其00000000│高雄市三民│乙○○部分1,000 │
  │    │      │月30日、│70號與00000000│區○○街與│  元              │
  │    │      │93年10│43號電話聯絡：│明誠路附近│庚○○部分1,000 │
  │    │      │月14日、│向乙○○購買│之全家超商│  元3,000 元各1次 │
  │    │      │10月17日│  海洛因1 次  │前        │  ：              │
  │    │      │        │向庚○○購買│          │  共4,000元       │
  │    │      │        │  安非他命2次 │          │                  │
  │    │      │        │              │          │                  │
  │    │      │        │              │          │                  │
  │    │      │        │              │          │                  │
  │    │      │        │              │          │                  │
  │    │      │        │              │          │                  │
  ├──┼───┼────┼───────┼─────┼─────────┤
  │ 五 │丙○○│93年10月│以其0000000000│高雄市三民│2,000元2次：      │
  │    │      │2 日、9 │號與0000000000│區○○路之│共4,000元         │
  │    │      │日      │號聯絡：      │高雄醫學院│                  │
  │    │      │        │向庚○○購買安│附近      │                  │
  │    │      │        │非他命2次     │          │                  │
  ├──┴───┴────┴───────┴─────┴─────────┤
  │合計被告庚○○販賣海洛因所得為3,000 元，販賣安非他命所得為20,000元；被│
  │告乙○○販賣海洛因所得為1,000 元，共同販賣安非他命所得為3,000 元      │
  └───────────────────────────────────┘
